臺灣士林地方法院交通事件裁定　　　　96年度交聲字第1411號
原處分機關　交通部公路總局臺北區監理所蘆洲監理站
異　議　人
即受處分人　　乙○○
上列異議人因違反道路交通管理處罰條例案件，對於交通部公路
總局臺北區監理所蘆洲監理站於民國96年9 月17日所為之處分（
原處分案號：北監蘆字第裁46-C00000000號）聲明異議，本院裁
定如下：
    主  文
原處分撤銷。
乙○○不罰。
    理  由
一、原處分意旨略以：異議人即受處分人乙○○所有車號RYE-97
    0 號輕型機車，於民國96年2 月11日20時15分許，行經臺北
    縣淡水鎮○○路187 巷口設有燈光號誌管制之交岔路口闖紅
    燈，遭警攔檢取締，竟拒絕停車接受稽查而逃逸，故依道路
    交通管理處罰條例第60條第1 項（闖紅燈聲明異議部分由本
    院另案調查），裁處異議人罰鍰新臺幣3,000 元，並依同條
    例第63條第1 項第1 款記違規點數1 點云云。
二、聲明異議意旨略以：伊從未闖紅燈，亦未曾遭員警攔查等語
    。
三、按汽車駕駛人闖紅燈或不服指揮稽查而逃逸，當場不能或不
    宜攔截製單舉發者，得以汽車所有人為被通知人製單逕行舉
    發，惟應記明車輛牌照號碼、車型等可資辨明之資料，此見
    道路交通管理處罰條例第7 條之2 第1 項第1 款、第4 款、
    第4 項規定即明。又按法院受理有關交通事件，準用刑事訴
    訟法之規定，道路交通管理處罰條例第89條前段定有明文。
    且按犯罪事實應依證據認定之，無證據不得認定犯罪事實，
    刑事訴訟法第154 條第2 項亦有明文。又認定不利於被告之
    事實，須依積極證據，苟積極證據不足為不利於被告事實之
    認定時，即應為有利於被告之認定，更不必有何有利之證據
    （最高法院30年上字第816 號判例參照）。
四、經查證人即本件舉發員警甲○○於96年12月7 日本院訊問時
    具結證稱：伊於96年2 月11日20時15分許，在臺北縣淡水鎮
    ○○路187 巷口執行勤務時，見一輕型機車自民權路台北往
    淡水方向行駛，闖越民權路187 巷口之紅燈，即吹哨並以指
    揮棒指示該車駕駛人停車接受稽查，但該駕駛人並未停車接
    受稽查而逃逸，便抄錄該車車號、顏色，回單位後再以警用
    電腦查詢確認伊有沒有看錯，伊要確認沒有看錯才可以開單
    等語，則依證人所述，本件舉發違反道路交通管理事件通知
    單，固據證人即舉發員警於其上載明違規機車之特徵係藍色
    及廠牌為「比雅久」，惟其亦坦承廠牌非當場目擊、辨識該
    違規機車係「比雅久」廠牌之特徵而為上旨之記載，係回到
    單位後以電腦查詢，而得悉該車號機車係「比雅久」廠牌。
    按道路交通管理處罰條例第7 條之2 第4 項規定逕行舉發應
    記明車輛牌照號碼、車型等可資辨明之資料，無非在避免舉
    發員警因誤記而冤枉被舉發人，故逕行舉發，除應記明車號
    外，尚須記明其他如車型等足資辨別比對之特徵，俾利查明
    所記車號是否與所見車型特徵相符，以減少誤記之情事。則
    顯見證人為本件逕行舉發時，除將車號、顏色記下外，並未
    依道路交通管理處罰條例第7 條之2 第2 項之規定，記明其
    他足資辨明舉發對象之車型等資料，以供核對確認，則本件
    舉發在程序上已不無瑕疵可指。再當本院進一步訊問證人其
    他足資辨明舉發對象之特徵時，證人對於車子之新舊、機車
    騎士之性別及安全帽之形式等足資辨別比對之特徵，均無法
    確認，自不得僅憑其記下之車號、顏色，逕認其所見之違規
    車輛確為異議人所有之車號RYE-970 號重型機車。再者，本
    案原處分意旨所指之違規時間在晚間20時15分許，縱周遭店
    面已經開燈，惟晚間的光線、視距仍非良好，而機車車牌不
    大、車身顏色也可能在店面光線折射下與原本色澤有差異，
    非毫無誤認之可能性，異議人所指員警可能誤認等情，客觀
    上並非毫無可能。本院審酌欠缺科學證據之道路交通違規事
    件，實際上難以期待受處分人提出有利於己之證據，以證明
    舉發是否違誤，往往僅能依賴舉發員警之證詞作為認定事實
    之唯一依據。固然舉發員警基於執行公權力之立場，以及到
    庭具結之法律效力，一般不致特意為虛偽之陳述，致己罹受
    偽證罪訴追之風險，然而，「人證」之證據方法，先天上即
    存有證人誤判、記憶不明等可能性，本院因而認為在此類案
    件，舉發員警之證詞倘有些許瑕疵可指，即不得遽採為不利
    受處分人認定之依據。從而，本件證人即舉發員警之證詞既
    非毫無瑕疵可指，俱如前述，受處分人是否確有原處分意旨
    所指之違規事實，即有合理之懷疑，揆諸前揭說明意旨，自
    應作有利於受處分人之認定，因認原處分機關未予詳查而逕
    予裁罰，尚有未洽，
五、綜上所述，本件依現存之證據，尚不足以證明異議人所有車
    號RYE-970 號重型機車確有原處分所指於前揭時地不服稽查
    而逃逸之違規事實，依照前開說明，不得為異議人不利之認
    定。原處分機關未經詳查，遽依道路交通管理處罰條例第60
    條第1 項規定予以裁罰，並予記點，應有未洽。異議人不服
    ，聲明異議，為有理由，應依法將原處分撤銷，並為異議人
    不罰之諭知。
據上論斷，應依道路交通管理處罰條例第87條第2 項、道路交通
案件處理辦法第20條前段，裁定如主文。
中　　華　　民　　國　　96　　年　　12　　月　　17　　日
　　　　　　　　　交通法庭法　官　周群翔
以上正本證明與原本無異。
如不服本裁定應於送達後5 日內向本院提出抗告狀。
      　　　　　　　　　　書記官　劉育君
中　　華　　民　　國　　96　　年　　12　　月　　17　　日
